最高法院刑事判決　　　　　　九十六年度台上字第二六六二號
上　訴　人　甲○○
選任辯護人　林志忠律師
上　訴　人　乙○○
選任辯護人　宋永祥律師
上列上訴人等因殺人等罪案件，不服台灣高等法院台中分院中華
民國九十五年十一月八日第二審更審判決（九十五年度上重更(二)
字第三二號，起訴案號：台灣台中地方法院檢察署九十二年度偵
字第一六六二二號），提起上訴，本院判決如下：
    主  文
原判決關於甲○○、乙○○部分均撤銷，發回台灣高等法院台中
分院。
    理  由
本件原判決撤銷第一審關於上訴人甲○○、乙○○部分科刑之判
決，經比較新舊法後，改判依想像競合犯從一重仍論處甲○○意
圖供他人犯罪之用，而未經許可出借手槍罪刑（處無期徒刑），
及依想像競合犯、牽連犯從一重仍論處乙○○共同連續殺人罪刑
。固均非無見。
惟查：(一)、原判決理由係以案發當時（民國九十二年八月二十日
）蕭博文所持有之手電筒型信號槍經送內政部警政署刑事警察局
鑑定結果，認僅能發射小型信號彈之用，其內所含之小型信號彈
亦僅供發射產生火燄信號，以用於求救、位置標定等用途，二者
並非槍砲彈藥刀械管制條例所列管之槍枝、子彈或爆裂物，有內
政部警政署刑事警察局九十一年二月二十七日刑偵五字第０九一
００三九八三四號鑑驗通知書在卷可按，因認被害人李沛勳不可
能係受蕭博文所持有手電筒型信號槍射擊信號彈中彈死亡，而係
在該處受乙○○與已判決確定之少年田○○（名字詳卷）等人開
槍射擊中彈死亡。並據以認蕭博文於案發當時縱有伸手掏出信號
槍之舉動，但究未實際對乙○○等人為不法危害行為，且該信號
槍彈又不具殺傷力，另賴韋翔、李沛勳及巫明倉更無任何對乙○
○等人為不法危害行為之舉動，遂將乙○○辯謂渠等係見蕭博文
欲掏槍射擊，始予反擊，所為應合於正當防衛規定之辯詞，予以
摒棄不採（見原判決第十、十一頁、第三十七、三十八頁）。然
觀諸警員吳炳松之職務報告及上開內政部警政署刑事警察局鑑驗
通知書所載，係警方認為蕭博文所持有扣案手電筒型信號槍與九
十一年間查獲楊雨樹所持有者，係屬同款式手槍，因而逕以該案
之槍彈鑑驗通知書，作為本案之認定依據，是蕭博文所持上開手
電筒型信號槍實際並未送請專業之槍彈鑑定機構為鑑定（見一六
六二二號偵卷(二)第四十八至五十頁）。原判決於理由內謂蕭博文
所持手電筒型信號槍經送請內政部警政署刑事警察局鑑驗，認不
具殺傷力，有上開鑑定通知書足憑云云，要與所引卷證不相符合
，而有證據上理由矛盾之違法。且依上開職務報告所附楊雨樹涉
嫌違反槍砲彈藥刀械管制條例案件查獲槍彈紀錄之記載，並未見
有所謂「手電筒型霰彈（信號）槍」，則其與本案蕭博文所持有
者其類型、款式是否相同？已無從加以辨認，且即便如此，二者
之性能是否相若？亦不無疑問。原判決以上開相類槍枝之鑑驗報
告，逕認其不具殺傷力，亦嫌速斷。(二)、依原判決認定之事實，
案發當時蕭博文係經巫明倉告知賴韋翔在台中市○○路與梅亭街
口與田姓少年交談，乃心生不悅，由「三媽檳榔攤」往賴韋翔後
方走來，並高聲大喊：「不是已經講好了嗎？」等語，且作勢從
上衣掏出手電筒型信號槍，田姓少年、乙○○、李建甫見狀，心
生不滿，乃萌生連續殺人犯意，對賴韋翔、蕭博文射擊，及對聞
聲從「三媽檳榔攤」趕來之李沛勳與巫明倉開槍射殺，使李沛勳
因胸部遭射中一槍當場死亡等情。其理由內並說明依據卷附現場
圖及照片所示，李沛勳中彈倒臥之地點，距離大雅路與梅亭街口
轉角處僅約十點二公尺，亦即距離衝突發生地點之不遠處。然依
李沛勳之解剖報告壹之二、胸及腹部欄所載，李某胸部前方一處
槍彈創，其創口周圍有二乘一點八公分之灼傷痕及殘餘之火藥煙
暈（見相卷第五十六頁）。則是否李某該胸部之槍彈創係在極為
接近之距離內遭受槍擊，以致其創口周圍留有槍枝擊發之灼傷痕
及殘餘火藥煙暈？如是，以上開案發現場圖及照片顯示，李沛勳
中彈倒臥地點距離槍擊之案發路口既有十點二公尺之遙，此有否
如前述在李某胸部槍彈創口周圍留下灼傷痕及殘餘火藥煙暈可能
？實非無疑。又依原判決事實欄之記載，巫明倉於案發當時並未
有持槍枝射擊情事，何以案發後經警方採集其左、右手虎口殘留
物送請內政部警政署刑事警察局鑑定結果，卻在其左手虎口檢出
射擊火藥殘跡之特性金屬元素鋇－鉛－銻（Ｂａ－Ｐｂ－Ｓｂ）
成分（見同上偵卷第八十五至八十七頁）？此是否巫某於案發當
時曾持槍射擊所致？併存有疑竇，凡此，攸關乙○○本件殺人罪
責之釐清，於其利益非無重要關係，自有調查之必要性。原審對
此未進一步深入詳查，並於判決內說明其理由，非惟證據調查職
責未盡，抑且理由不備。(三)、原判決理由係依憑已判決無罪確定
之李璟鑫於九十二年八月二十一日偵查中及渠於翌（二十二）日
在第一審法院受理檢察官羈押聲請時，所為供述，資為認定甲○
○確有本件出借具殺傷力槍彈及乙○○、田姓少年與李建甫三人
有向張某取得該槍彈，而共同持有犯行之主要論據。而李璟鑫於
該二次訊問雖係以被告身分應訊，然其中關於甲○○如何交付具
殺傷力槍彈予田姓少年、乙○○、李建甫，囑其等教訓蕭博文等
情，既係就渠目擊甲○○、乙○○二人本件違反槍砲彈藥刀械管
制條例犯行所為供述，自具有「證人」性質。甲○○之選任辯護
人於原審此次更審時，已具狀以李璟鑫上開偵查中所為不利甲○
○之供述，應具證人性質，然未經依法具結，與刑事訴訟法第一
百五十八條之三規定不符，乃主張李某該偵查中之供詞，應無證
據能力（見原審更(二)卷(一)第一三六、一三七頁、卷(二)第五十五、
五十六頁）。原判決對此未加說明，遽採李璟鑫上開偵查中及於
第一審法院受理檢察官羈押聲請時所為供述，資為科刑判決之基
礎，尚嫌理由不備。是上訴人二人之上訴意旨，執以指摘原判決
違背法令，尚非全無理由，應認原判決關於上訴人二人部分仍有
撤銷發回更審之原因。又檢察官起訴書就甲○○意圖供他人犯罪
，出借具殺傷力之仿美國ＳＭＩＴＨ＆ＷＥＳＳＯＮ廠口徑０．
三五七吋轉輪手槍製造之仿造轉輪槍部分，認係涉犯槍砲彈藥刀
械管制條例第七條第三項意圖供他人犯罪出借制式手槍罪嫌。原
判決既認該具殺傷力仿造轉輪手槍係屬槍砲彈藥刀械管制條例第
四條所稱其他可發射金屬或子彈具殺傷力之槍枝，乃認該部分應
成立修正前該條例第十一條第三項意圖供他人犯罪，出借其他可
發射子彈具殺傷力槍枝罪，然未說明此部分起訴法條應予變更之
旨，不無疏誤。案經發回，更審判決對此宜予注意。原判決關於
甲○○不另為無罪諭知及乙○○不另為不受理判決部分，基於審
判不可分原則，均應併予發回，附此敘明。
據上論結，應依刑事訴訟法第三百九十七條、第四百零一條，判
決如主文。
中　　華　　民　　國　九十六　年　　五　　月 　十六 　日
                      最高法院刑事第七庭
                          審判長法官  張　淳　淙
                                法官  劉　介　民
                                法官  張　春　福
                                法官  洪　昌　宏
                                法官  蔡　彩　貞
      本件正本證明與原本無異
                                      書  記  官
中　　華　　民　　國　九十六　年　　五　　月　二十二　日
                                                      G
